臺灣桃園地方法院刑事判決
108年度訴字第774號
公  訴  人  臺灣桃園地方檢察署檢察官  
被      告  黃彥宸

                    住○○市○○區○○○路00號0樓                  黃誌銘  男  (民國00年00月00日生)


共      同
選任辯護人  陳鼎正律師
            高靖棠律師
上列被告因誣告案件，經檢察官提起公訴（108年度偵字第3515
號），本院判決如下：
    主  文
丙○○共同犯誣告罪，處有期徒刑伍月。
子○○共同犯誣告罪，處有期徒刑伍月。 
    事  實
一、丙○○、子○○為胞兄弟，2人與辛○○、壬○○、庚○○均為祭祀公
    業黃恭札、祭祀公業黃恭札公、祭祀公業黃香公之派下員。
    丙○○、子○○與辛○○、壬○○、庚○○因對於上開祭祀公業業務之
    執行無法達成共識，雙方不睦並衍生諸多刑事訟爭，詎丙○○
    、子○○竟意圖使辛○○、壬○○、庚○○受刑事處分，基於誣告之
    犯意聯絡，而接續為下列行為：
　㈠緣祭祀公業黃恭札公於民國102年1月19日，在桃園縣大溪鎮
    （現改制為桃園市大溪區，下同）仁二街8號大溪山水庭園
    餐廳召開102年第1次派下員大會，子○○亦有與會，且於會議
    中經派下員表決，作成同意出售登記在祭祀公業黃恭札公名
    下之桃園縣蘆竹鄉（現改制為桃園市蘆竹區，下同）公埔段
    489地號、南山段830地號、南山段961地號及長安段72地號
    等4筆土地之決議，丙○○、子○○均明知上情，仍於106年11月
    10日，遞交刑事聲請續行偵查狀向臺灣桃園地方檢察署誣指
    辛○○、壬○○、庚○○偽造派下員名冊至蘆竹區公所申請備查，
    進而達出售祠產即上開4筆土地之目的，而指訴辛○○、壬○○
    、庚○○涉有背信等罪嫌。
　㈡緣祭祀公業黃恭札於103年1月4日，在同上址之大溪山水庭園
    餐廳內召開102年第2次派下員大會，丙○○、子○○均有與會，
    且於會議中經派下員表決，決議依祭祀公業管理條例第50條
    規定成立為財團法人，定名「財團法人臺灣省桃園縣黃恭札
    祭祀公業」，並通過組織章程，且將祭祀公業黃恭札原坐落
    桃園縣龍潭鄉（現改制為桃園市龍潭區，下同）九座寮段39
    地號土地捐贈至上開財團法人名下，詎丙○○、子○○均明知上
    情，仍接續以遞交103年9月24日刑事告訴理由狀、104年2月
    17日刑事告訴理由㈠暨調查證據聲請狀、106年11月10日刑事
    聲請續行偵查狀等方式及於103年12月11日臺灣桃園地方檢
    察署檢察官偵訊時，誣指辛○○、壬○○、庚○○未經派下員大會
    同意，即擅自將祭祀公業黃恭札成立為財團法人、並將祭祀
    公業黃恭札名下不動產作為捐贈用途等，而指訴辛○○等3人
    涉有背信等罪嫌。
二、案經辛○○、壬○○、庚○○訴由臺灣桃園地方檢察署檢察官偵查
    起訴。 
    理  由
壹、證據能力部分
一、按被告以外之人於偵查中向檢察官所為之陳述，除顯有不可
    信之情況者外，得為證據，刑事訴訟法第159條之1第2項定
    有明文，而檢察官在偵查中對被告以外之人所為之偵查筆錄
    ，性質上屬傳聞證據，惟刑事訴訟法規定檢察官代表國家偵
    查犯罪、實施公訴，依法其有訊問被告、證人及鑑定人之權
    ，證人、鑑定人並須具結，而實務運作時，檢察官偵查中向
    被告以外之人所取得之陳述，原則上均能遵守法律規定，不
    致違法取供，其可信度極高，除反對該項供述得具有證據能
    力之一方，已釋明「顯有不可信之情況」之理由外，不宜遽
    指該證人於偵查中之陳述不具證據能力。查證人戊○○、丁○○
    、己○○、癸○○於偵查中向檢察官所為之證言，乃以完整、連
    續陳述其親身經歷之方式為之，並於訊畢交付閱覽而經其簽
    名，且依筆錄之記載並無不能自由陳述或其他非法、不當之
    取證情形，被告丙○○、子○○及其辯護人復未提出證人戊○○、
    丁○○、己○○、癸○○有遭受強暴、脅迫、詐欺、利誘等外力干
    擾情形，或在影響其心理狀況致妨礙其自由陳述等顯不可信
    之情況發生，且證人戊○○、丁○○、己○○、癸○○於本院審理時
    亦到庭作證，已充分保障被告2人之對質詰問權，揆諸前揭
    規定，證人戊○○、丁○○、己○○、癸○○於偵查中所為之言詞陳
    述，自有證據能力。
二、又本案認定事實引用卷內之非供述證據，並無證據證明係公
    務員違背法定程序取得，依同法第158條之4規定反面解釋，
    均有證據能力。
貳、實體部分
一、認定事實所憑之證據及理由：
　　訊據被告丙○○、子○○固坦承有於犯罪事實一㈠、㈡所載之時間
    、地點，以前揭方式，指稱告訴人辛○○、壬○○、庚○○涉有背
    信罪嫌等事實，然矢口否認有何誣告犯行，辯稱：我們沒有
    誣告犯意云云。經查：
　㈠被告丙○○、子○○上開坦承部分，業據其等於本院準備程序時
    均供述明確（見院卷三第50至52頁），並有臺灣桃園地方檢
    察署106年11月10日刑事聲請續行偵查狀、103年9月24日刑
    事告訴理由狀、103年12月11日檢察官偵訊筆錄、104年2月1
    7日刑事告訴理由㈠暨調查證據聲請狀、106年11月10日刑事
    聲請續行偵查狀在卷可參（見他2937卷第165反至166、142
    至144、169至174反頁），是此部分之事實首堪認定。 
　㈡犯罪事實一㈠部分：
　⒈查祭祀公業黃恭札公於102年1月19日，在桃園市○○區○○街0號
    大溪山水庭園餐廳召開102年第1次派下員大會，會議中經派
    下員表決，同意出售其名下之桃園市○○區○○段000地號、南
    山段830地號、南山段961地號及長安段72地號等4筆土地等
    情，經證人戊○○、己○○、庚○○、辛○○、壬○○、癸○○於本院審
    理時均證述明確（見院卷一第399至420、445至450頁、院卷
    三199至217、219至226、262至276頁），並有臺灣桃園地方
    法院所屬民間公證人林登偉事務所105年8月4日桃院民公偉
    函字第0105030035號函暨公證卷宗、公證請求書、公證書原
    本、祭祀公業黃恭札公102年第一次派下員大會會議紀錄、
    會議議程、派下現員簽到簿（見偵7198號卷第16至20、26頁
    、他2937卷第84至89頁），而被告丙○○、子○○亦於本院準備
    程序時自承其等有參與祭祀公業黃恭札公102年第1次派下員
    大會（見院卷一第87頁），是可認被告2人均明知祭祀公業
    黃恭札公102年第1次派下員大會已合法表決通過上開議案，
    實難認告訴人辛○○、壬○○、庚○○就此部分涉有何背信罪嫌。
　⒉被告2人雖辯稱：祭祀公業黃恭札公派下員有10大房，實際開
    會只有通知4大房，告訴人等也是按照4大房的名冊造冊為派
    下員名冊，並以上開派下員名冊，向蘆竹區公所申請備查，
    故被告認為告訴人辛○○等3人偽造派下員名冊云云。然查，
    證人辛○○於審理中證稱：其實我們10大房是好幾百位，多少
    人也不知道，當初會成立祭祀公業黃恭札公是因為甲○○說要
    趕快整理，把土地先辦理好，以後才不會被拍賣，我想說要
    整理就趕快整理，整理好以後要漏列、補列再陸續做進來，
    之後我們大家同意慢慢的漏列、補列，我在103年以後就下
    任沒有擔任董事長了，而103年之前甲○○辦也只有44位而已
    ，後來慢慢再補列到現在160幾位等語（見院卷三第199至21
    7頁）；證人壬○○於審理中證稱：派下員好像是當時被告丙○○的夫人(即甲○○)幫忙整理，她那時候好像是秘書的性質，
    幫忙整理派下員的手冊，大概有44本，我記得好像是44位派
    下員等語（見院卷三第219至226頁）；證人癸○○於審理中證
    稱：黃漢中公、黃烱宗公、黃開泰公這3個公成立黃恭札公
    ，這個在地政的台帳裡面寫得很清楚，因為他們3個出資才
    有這個公，至於10大公，他們不是每一個都出錢，他們是黃
    恭札公的子孫而已，又沒有其他派下員跟我或其他派下員反
    映應該有其他派下員來擔任出資人，但是有很多姓黃的來找
    我，說他們是黃幾人的派下，結果我最後一查，他們好像都
    是宗親會的人，跟派下沒關係，我們在基地、祖先墓地有貼
    公告，還有大溪的祠堂也有貼公告，公告之後如果是10大房
    的子孫，就把那個資料寄過來，那監察人會看，如果可以就
    會把他補列，我們就是從40幾位補列到160幾個等語（見院
    卷三第262至276頁），可知祭祀公業黃恭札公因認祭祀公業
    之派下員查找、確認等事宜曠日廢時，為免因整理派下員名
    單而耽誤祭祀公業財產之處理，即採同時整理其名下財產及
    查找、確認派下員之作業，又證人甲○○於審判中證稱：我處
    理的期間是從98年7、8月時至102年底，處理事務為祭祀公
    業黃香公、公號黃香公、黃文忠公、黃漢中公、黃恭札、黃
    恭札公、永熾昌、黃香公跟公號黃香公後來合併成祭祀公業
    法人之清理、申報、備查，就是去查繼承人有哪些人以及祭
    祀公業的財產分布狀況，我在98年12月間知道黃恭札有10大
    房，但只有備查4大房，且於98年12月6日有再召開過黃恭札
    公派下員會議，且我應該都有跟被告2人說黃恭札有10大房
    ，但只有備查4大房，不會拖到103年1月4日那麼晚才講，我
    有參加祭祀公業黃恭札公於103年1月4日召開的102年第2次
    派下員會議等語在卷（見院卷四第9至29頁），足認甲○○於1
    02年前即已知悉祭祀公業黃恭札公派下員名冊之處理情形，
    且亦曾將此事告知被告丙○○、子○○，然衡諸常情，倘被告2
    人認祭祀公業黃恭札公之派下員清冊為告訴人3人所偽造，
    而據以召開之派下員會議係違法召開，應不會出席該派下員
    會議並參與決議，且被告2人於偵訊時亦供稱：我對於我所
    指控之告訴人3人偽造派下員名冊向區公所備查，進而出售
    祠產之憑據，都沒有印象了等語（見他2937卷第227頁），
    足證被告2人主觀上應無認告訴人辛○○、壬○○、庚○○有何偽
    造派下員名冊及背信犯行。
　㈢犯罪事實一㈡部分：
  ⒈查祭祀公業黃恭札於103年1月4日，在大溪山水庭園餐廳內召
    開102年第2次派下員大會，會議中經派下員表決，決議依祭
    祀公業管理條例第50條規定成立為財團法人，定名「財團法
    人臺灣省桃園縣黃恭札祭祀公業」，並通過組織章程，且將
    祭祀公業黃恭札原坐落桃園市○○區○○○段00地號土地捐贈至
    上開財團法人名下等情，經證人戊○○、己○○、庚○○、辛○○、
    壬○○、癸○○於本院審理時均證述明確（見院卷一第399至420
    、445至450頁、院卷三199至217、219至226、262至276頁）
    ，並有祭祀公業黃恭札102年第2次派下現員大會簽到表、祭
    祀公業黃恭札102年第2次派下員大會會議議程、捐贈同意書
    、大會出席費據領清冊可參（見他2937卷第11、17、18、23
    、182至191頁），而被告丙○○、子○○亦於本院準備程序時亦
    均自承其等有參與祭祀公業黃恭札公102年第2次派下員大會
    （見院卷一第88頁），是可認被告2人均明知祭祀公業黃恭
    札公102年第2次派下員大會已合法表決通過上開議案，實難
    認告訴人辛○○、壬○○、庚○○就此部分涉有何背信罪嫌。
　⒉至被告2人之辯護人雖為被告2人辯護稱：被告2人並不是指訴
    「告訴人3人未經派下員大會同意，即擅自將祭祀公業黃恭
    札成立為財團法人、並將祭祀公業黃恭札名下不動產作為捐
    贈用途」，而係指該會議之章程及人數不一致云云，然觀諸
    103年9月24日刑事告訴理由狀所載（見他4913卷一第79頁）
    ，係記載「未經祭祀公業黃恭札公派下員大會決議，竟成立
    財團法人臺灣省桃園縣黃恭札祭祀公業，將祭祀公業黃恭札
    之財產全數作為捐贈用途」；104年2月17日刑事告訴理由㈠
    暨調查證據聲請狀所載（見他4913卷二第32頁），係記載「
    未經祭祀公業黃恭札公派下員大會決議，成立財團法人臺灣
    省桃園縣黃恭札祭祀公業，將祭祀公業黃恭札公所有不動產
    捐贈用途」，均未提及辯護人上開所指之章程及人數不一致
    等情，另被告2人於103年12月11日臺灣桃園地方檢察署檢察
    官偵訊時，乃指稱其等不知悉祭祀公業黃恭札公成立財團法
    人之事等語，有103年12月11日檢察官偵訊筆錄附卷可考（
    見他4913卷二第6至7頁），被告2人亦未指稱上開派下員大
    會之章程及人數等問題，是前開所辯，應屬犯後卸詞，顯不
    足採。
　㈣從而，就上揭事證相互勾稽，被告2人均明知告訴人3人就犯
    罪事實一㈠、㈡部分，均無涉有背信之犯行，其等竟仍接續分
    以書狀及於臺灣桃園地方檢察署檢察官訊問時，虛構誣指告
    訴人3人涉犯背信犯行云云，被告2人顯係意圖告訴人3人受
    刑事處分，而向檢察官為上開指訴至明。綜上所述，本案事
    證明確，被告丙○○、子○○之誣告犯行均堪認定，俱應依法論
    科。
二、論罪科刑
　　核被告丙○○、子○○所為，均係犯刑法第169條第1項之誣告罪
    。被告2人本案多次誣告告訴人3人之行為，係於密接之時地
    實施，而侵害同一法益，各行為之獨立性極為薄弱，依一般
    社會健全觀念，在時間差距上難以強行分開，應視為數個舉
    動之接續實行，合為包括之一行為予以評價，應有接續犯之
    實質上一罪關係，而各論以一罪。被告2人就上開誣告行為
    ，有犯意聯絡及行為分擔，為共同正犯。爰審酌被告丙○○、
    子○○明知告訴人辛○○、壬○○、庚○○並未涉犯刑法背信罪，竟
    率爾杜撰不實，向有偵查權限之偵查機關提出刑事告訴，非
    僅耗費司法資源，使偵查程序無益啟動及進行，並使告訴人
    辛○○、壬○○、庚○○因此受刑事偵查，而有受刑事處罰之危險
    ，且所訴之背信罪名，於一般社會通念所生負面觀感尤烈，
    嚴重影響告訴人3人之名譽、日常生活及工作，法治觀念不
    足，所為非是，復被告丙○○、子○○犯後均否認犯行，未能正
    視己非，再衡酌被告丙○○高職畢業之智識程度、任職公所司
    機、已婚、需扶養3未成年子女之家庭經濟狀況、被告子○○
    高職畢業之智識程度、任職於農會、已婚、需扶養1未成年
    子女之家庭經濟狀況等一切情狀，分別量處如主文所示之刑
    。
據上論斷，應依刑事訴訟法第299條第1項前段，刑法第28條、第
169條第1項，判決如主文。
本案經檢察官乙○○提起公訴，檢察官林佳勳到庭執行職務。
中　　華　　民　　國　　111 　年　　7　 　月　　11　　日
                  刑事第十六庭審判長  法  官 游紅桃
                                    　法  官 林蕙芳
                                    　法  官 呂宜臻 
以上正本證明與原本無異。
如不服本判決應於收受判決後20日內向本院提出上訴書狀，並應
敘述具體理由。其未敘述上訴理由者，應於上訴期間屆滿後20日
內向本院補提理由書(均須按他造當事人之人數附繕本)「切勿逕
送上級法院」。 
        　　　　　　　　　　　　　　　書記官　黃心姿
中　　華　　民　　國　　111 　年　　7 　　月　　11　　日
附錄本案論罪科刑依據之法條：
中華民國刑法第169條第1項 
（誣告罪）
意圖他人受刑事或懲戒處分，向該管公務員誣告者，處7年以下
有期徒刑。